---
title: "ExamenBioinformatica_2022"
author: "Ainhoa Huidobro"
date: "31/1/2022"
output: html_document
---

```{r setup, include=FALSE}
knitr::opts_chunk$set(echo = TRUE)
```

# **Examen Bioinformática 2022**

### En primer lugar se abrirá el dataset llamado weather del paquete nycflights13.
```{r}
library(nycflights13)
weather <- nycflights13::weather
```

### **1. Comandos de Linux**
#### **a. Palabras en el fichero
El comando que utilizaría para contar las palabras sería cat genes.txt| wc -w

#### **b. Cambiar todos los tabulados por guiones**
cat genes.txt | sed s'/\t/-/g'

#### **c. Cambiar solo la primera aparición**
cat genes.txt | sed s'/\t/-/'

#### **d. Buscar todos los genes excepto el gen llamado DSTYK**
cat genes.txt | grep -v DSTYK


## **Con el dataset llamado weather responda las siguientes preguntas**

### **2. Preguntas básicas**
#### **a. ¿Cuántas columnas y cuántos registros tiene este dataset?**
```{r}
ncol(weather)
nrow(weather)
```
El dataset tiene 15 columnas y 26115 registros.

#### **b. ¿Cuántos “origin” diferentes existen y para cada uno de ellos cuántos registros hay?**
```{r}
unique(weather$origin)
sum(weather$origin=="JFK")
sum(weather$origin=="EWR")
sum(weather$origin=="LGA")
```
Hay 3 origin diferentes. Para JFK hay 8706 registros, para EWR 8703 y para LGA 8706.

#### **c. En LGA, ¿cuáles fueron la mediana del wind_speed y media de pressure?**
```{r}
LGA <-weather[weather$origin=="LGA", ]
median(LGA$wind_speed)
table(is.na(LGA$pressure))
# Como hay NAs en pressure debemos quitarlos para calcular la media.

mean((LGA$pressure), na.rm = T)

```

#### **d. Después de eliminar los NA de la columna wind_gust, calcula para cada mes la media de wind_speed y wind_gust, y el número de casos**
Primero eliminamos los NA de la columna wind_gust creando un nuevo dataset llamado weather2.
```{r}
table(is.na(weather$wind_gust))

weather2 <- weather[!is.na(weather$wind_gust),]
```
Ahora calculamos las medias
```{r}
weather_completo <- weather2[complete.cases(weather2),]
media_wind_speed <- aggregate(weather_completo$wind_speed, list(weather_completo$month), mean)
names(media_wind_speed) <- c("mes", "media wind_speed")
media_wind_speed

media_wind_gust <- aggregate(weather_completo$wind_gust, list(weather_completo$month), mean)
names(media_wind_gust) <- c("mes", "media wind_gust")
media_wind_gust
```
El número de casos
```{r}
nrow(weather_completo)
```


### **3. Intenta hacer este plot:**
#### **Crea el plot anterior**
```{r}
EWR <- weather2[weather2$origin == "EWR",]
JFK <- weather2[weather2$origin == "JFK",]
LGA <- weather2[weather2$origin == "LGA",]

par(mfrow = c(1,3))
boxplot(EWR$temp ~ EWR$month, ylab = "ºC", xlab= "Months",  col="red", main = "EWR")
boxplot(JFK$temp ~ JFK$month, ylab = "ºC", xlab= "Months",  col="green", main = "JFK")
boxplot(LGA$temp ~ LGA$month, ylab = "ºC", xlab= "Months",  col="blue", main = "LGA")
```


#### **Crea una función**
```{r}
plot_meteo <- function(data,columna1, columna2, titulo, unidades)
{
  dat <- data.frame(data)
  x <- dat[,columna1]
  y <- dat [, columna2]
  boxplot(x ~ y, ylab = unidades, xlab= "Months",  col="pink", main = titulo)
  media <- c(mean(EWR$temp,na.rm=T),mean(LGA$temp,na.rm=T),mean(JFK$temp,na.rm=T))
  
  return(media)
  print(media)
  
  
}

plot_meteo(weather, "temp", "month", "Punto de rocio", "ºC")
plot_meteo(weather, "humid", "month", "Humedad", "Relative humidity")

```


### **4. El día de tu cumpleaños:**
#### **a. Qué correlación tuvieron la temperatura y humedad en cada uno de los origin? Plotealo mediante puntos con ggplot.**
```{r}
library(ggplot2)
cor.test(EWR$temp, EWR$humid)
ggplot(data = EWR) +
  geom_point(mapping = aes(x = temp, y = humid))

cor.test(JFK$temp, JFK$humid)
ggplot(data = JFK) +
  geom_point(mapping = aes(x = temp, y = humid))

cor.test(LGA$temp, LGA$humid)
ggplot(data = LGA) +
  geom_point(mapping = aes(x = temp, y = humid))
```

Como se puede ver en los tres casos no existe correlación entre la temperatura y la humedad en cada origen, porque el coeficiente de correlación es cercano a cero por lo que la correlación es muy baja y además también se puede apreciar en el plot.

#### **b. Si comparas la temperatura en los origins JFK y LGA ¿son estadísticamente diferentes? ¿Qué p-valor consigues? Plotea los boxplots.**
```{r}
t.test(weather$temp ~ weather$origin == "LGA")
t.test(weather$temp ~ weather$origin == "JFK")
```
La relación de la temperatura con el origen (LGA y JFK) es significativa en ambos casos, ya que la p es inferior a 0.05. En un caso es 0.0013 y en el otro 2.366e-07.

A continuación se representan los boxplots

```{r}
boxplot(weather$temp ~weather$origin, xlab = "Origen", 
        ylab = "Temperatura", 
        main = "Temperatura vs Origen")
```


### **5. Observa la siguiente imagen**
#### **a. ¿Cuál es el punto con FC (Fold change) más grande en valores absolutos?**
El punto FC más grande es el que practicamente tiene un valor de -10 a una altura de 5 con respecto al p valor.

#### **b. ¿Qué gen sobreexpresado es el más significativo?
Los genes sobreexpresados son los que están a la derecha y cuanto más arriba más significativo. Por lo que el gen sobreexpresado más significativo es Rbp1.


### **6. Sube el examen a github y escribe a continuación tu url aquí.**


### **7. Acaba el documento con el comando sessionInfo()**